最高法院刑事判決　　　　　　九十六年度台上字第四四六二號
上　訴　人　甲○○
選任辯護人　王東山律師
上　訴　人　乙○○
　　　　　　丙　○
上 列一 人
選任辯護人　薛松雨律師
　　　　　　王玫珺律師
上　訴　人　丁　○　男民國○○年○○月○日生
　　　　　　　　　　身分證統一編號：Ｚ000000000
　　　　　　　　　　住台灣省台北縣新店市○○○路46之8號4
選任辯護人　王存淦律師
上　訴　人　戊○○　男民國○○年○○月○○日生
　　　　　　　　　　身分證統一編號：Ｚ000000000
　　　　　　　　　　住台灣省台北縣永和市○○路306巷18弄
選任辯護人　沙　洪律師
上　訴　人　己○○　男民國○○年○月○○日生
　　　　　　　　　　身分證統一編號：Ｚ000000000
　　　　　　　　　　住台北市○○區○○路15巷9之1號
　　　　　　庚○○　女民國○○年○○月○○日生
　　　　　　　　　　身分證統一編號：Ｚ000000000
　　　　　　　　　　住台北市松山區○○○路○段137巷5號12
　　　　　　　　　　樓之5
上列上訴人等因違反貪污治罪條例等罪案件，不服台灣高等法院
中華民國九十五年六月二十日第二審更審判決（九十五年度重上
更(三)字第二二號，起訴案號：台灣士林地方法院檢察署八十三年
度偵字第九四七九、九八六四、一０二五五號，八十四年度偵字
第八八一、八九０、八九六、一０八九、一九九五、四００五號
），提起上訴，本院判決如下：
    主  文
原判決關於甲○○、乙○○、丙○、丁○、戊○○、己○○、庚
○○部分撤銷，發回台灣高等法院。
    理  由
本件原判決撤銷第一審法院關於甲○○、己○○、庚○○、乙○
○、丙○、丁○、戊○○部分之判決，改判論處甲○○、己○○
、庚○○、乙○○共同以私運管制物品進口逾公告數額為常業罪
刑（甲○○為累犯），論處丙○、丁○、戊○○以共同連續對於
違背職務之行為，收受不正利益罪刑，固非無見。
惟查：(一)、本件原判決依送達證書、法警劉政惠之證供及第一審
函復，認第一審判決（除宋鳳生部分外，宋鳳生係另外通緝到案
，另行判決），係於民國八十五年八月二日宣示判決，劉政惠於
八十五年九月二日送達檢察官辦公室，經檢察官於同年十月五日
收受判決，檢察署之工友退回送達證書是十月九日等情，認本件
對檢察官之送達，係對檢察官辦公室為送達，而非交付檢察官以
為送達。又第一審法院送達證書上所載之應受送達人為正股檢察
官─即蔡瑞宗檢察官，於八十五年三月四日至八十七年七月一日
間擔任法務部司法官訓練所法官班第三十五期及第三十六期專職
導師，所遺未結案件移由分案室輪分各股偵辦，第一審判決書送
達證書上蓋章者為洪泰文檢察官（當時洪檢察官為揚股），經電
詢當時情形，其稱時隔已久，無法記憶當時情形，且差假資料保
存期限為三年，台灣士林地方法院檢察署八十五年間之差假資料
業於八十九年十月九日依規定予以銷毀等，則本件送達既未向該
檢察署之檢察長為之，則原承辦檢察官蔡瑞宗既因調職，並無不
收之情形，嗣由承接之檢察官簽收，而依卷附送達證書所示，該
承接之檢察官蓋章收受判決之日期為八十五年十月五日，自應認
定檢察官於當日始收受判決，不得任意推定在此之前，檢察官已
經收受判決，進而認定其上訴逾期。又本件檢察官係於八十五年
十月十五日提起上訴，尚未逾期，難認其上訴不合法等情。但查
證人劉政惠於原審證稱「交付送達時間是登記簿所載的九月二日
，但檢察官沒有當場收受，所以是十月九日退回法警室」、「（
當時檢察官是否在場？）如果檢察官在場，他也不是當場收，回
證就是等檢察官收受後，由檢方的工友退回來」等語（見原審上
訴卷第二八一頁），其所稱「但檢察官沒有當場收受」究指何意
？蔡瑞宗檢察官既早於八十五年三月四日即調任，則劉政惠於本
案送達時，若已知悉係由洪泰文檢察官接辦，且於同年九月二日
送達時，已獲會晤洪泰文檢察官，且別無其他不能收受送達之原
因而故不加收受者，能否認當時尚未生送達之效力？原審法院亦
向第一審法院調取八十五年九月二日至同年十月五日間送達判決
書類予蔡瑞宗檢察官、洪泰文檢察官之「送達檢察官裁判書類登
記簿」查閱（見原審卷第一八八、一九五頁），然於第一審法院
函覆前即已宣判，原判決遽行認定檢察官對甲○○、乙○○、丙
○、丁○、戊○○、己○○、庚○○之上訴合法，殊嫌率斷，並
有應於審判期日調查之證據而未予調查之違法。(二)、被告有與證
人對質或詰問證人之權利；對質詰問權為憲法所保障之基本人權
及基本訴訟權之一（見司法院釋字第三八四、五八二號解釋）。
刑事審判上之共同被告，係為訴訟經濟等原因，由檢察官或自訴
人合併或追加起訴，或由法院合併審判所形成，其間各別被告及
犯罪事實仍獨立存在。刑事訴訟法於九十二年二月六日經總統公
布增訂第二百八十七條之二規定：「法院就被告本人之案件調查
共同被告時，該共同被告準用有關人證之規定」，並於同年九月
一日施行。具有共犯關係之共同被告對於其他共同被告之案件而
言，為被告以外之第三人，本質上屬於證人，為確保其他共同被
告對證人之詰問權，該具證人適格之共同被告於審判中，除有第
一百五十九條之三所列各款情形以外，均應依法定程序，到場具
結陳述，並接受其他共同被告之詰問，使有詰問該共同被告現在
與先前陳述之瑕疵的機會，然後再比較分別調查之結果，取捨酌
採為裁判之基礎，不得逕以其依共同被告身分所為陳述採為認定
其他共同被告犯罪事實之判斷依據。否則，無異否定共同被告於
其他共同被告案件之證人適格，排除人證之法定調查程序，並不
當剝奪其他共同被告對該實具證人適格之共同被告詰問之權利。
原判決於理由內引用甲○○之供述證據，作為上訴人等涉犯走私
、貪瀆等罪之依據，而戊○○於原審即聲請訊問共同被告甲○○
、乙○○、丁○（見原審卷第九四頁）；己○○、庚○○亦聲請
詰問甲○○（見原審卷第九九頁），丙○亦聲請詰問甲○○、丁
○、戊○○（見原審卷第一００頁）；原審法院於審理期日並未
踐行前開上訴人等所聲請調查人證之程序，亦未說明何以無庸調
查之理由，即有調查職責未盡外，並有判決不備理由之違誤。(三)
、本案法務部調查局台北市調查處（下稱市調處）所為之監聽譯
文，原判決認上訴人等雖爭執其真實性，惟上訴人等並未指出調
查之證據方法，而監聽錄音帶並未附卷，無從勘驗，且該譯文係
屬公務員職務上製作之公文書，自應有證據能力云云；惟按刑事
訴訟法第一百五十九條之四第一款所規定「公務員職務上製作之
紀錄文書、證明文書」係指公務員於通常工作過程中製作各該文
書，並無供為訴訟證據之預見，其虛假之可能性甚低，且該等文
書經常處於可受公開檢查之狀態者而言；再同條第三款所定之「
其他於可信之特別情況下所製作之文書」，則係指與上揭公文書
及同條第二款之業務文書具有同類特徵，且就該文書製作之原因
、過程、內容、功能等加以判斷，在客觀上認為其有特別可信性
，適於作為證明被告或犯罪嫌疑人所涉犯罪事實存否及其內容之
文書而言，本案之監聽譯文係市調處人員針對上訴人等所犯貪瀆
、走私特定具體案件所為之監聽譯文，能否認符合上開特性，非
無再行研酌之餘地，又甲○○、戊○○於原審對監聽譯文或辯稱
不記得或否認譯文之真實性，甲○○並聲請勘驗錄音帶以察其內
容是否與譯文相符，原審法院自應依刑事訴訟法第一百六十五條
之一第二項之規定調取錄音帶，以適當之設備顯示聲音使當事人
辨認，乃原審竟認未提出調查證據之方法，及無從勘驗為由，未
為調查，除有判決理由與卷證資料不符外，兼具調查職責未盡之
違誤。以上或為上訴意旨所指摘，或為本院得依職權調查之事項
，應認原判決關於甲○○、乙○○、丙○、丁○、戊○○、己○
○、庚○○部分，仍有撤銷發回更審之原因，又原判決關於上訴
人等不另為無罪諭知部分，基於審判不可分之原則，一併發回，
併此敘明。
據上論結，應依刑事訴訟法第三百九十七條、第四百零一條，判
決如主文。
中　　華　　民　　國　九十六　年　　八　　月   十六   日
                      最高法院刑事第六庭
                          審判長法官  呂　潮　澤
                                法官  吳　昆　仁
                                法官  孫　增　同
                                法官  趙　文　淵
                                法官  吳　　　燦
      本件正本證明與原本無異
                                      書  記  官
中　　華　　民　　國　九十六　年　　八　　月  二十三  日
                                                H
